臺灣板橋地方法院民事判決　　　　　　　94年度簡上字第73號
上　訴　人　甲○○
　　　　　　乙○○
被 上 訴人　錦星綢線廠有限公司
法定代理人　丙○○
訴訟代理人　王元勳律師
　　　　　　李怡欣律師
上列當事人間請求清償債務事件，上訴人對於中華民國94年1 月
26日臺灣板橋地方法院三重簡易庭93年重簡字第995 號第一審判
決提起上訴，本院判決如下：
    主  文
原判決廢棄，發回本院三重簡易庭。
    理  由
一、按第一審之訴訟程序有重大之瑕疵者，第二審法院得廢棄原
    判決，而將該事件發回原法院。但以因維持審級制度認為必
    要時為限。民事訴訟法第451 條第1 項定有明文。此項規定
    ，依同法第436 條之1 第3 項規定，於簡易訴訟程序事件之
    第二審上訴程序準用之。所謂訴訟程序有重大瑕疵者，係指
    第一審違背訴訟程序之規定，其違背與判決內容有因果關係
    ，或因訴訟程序違背規定，不適於為第二審辯論及判決之基
    礎者言（最高法院48年度台上字第127 號判例參照）。
二、查上訴人於原審第一次言詞辯論期日時即當庭表明係依據「
    契約關係」請求，此有原審民國（下同）93年9 月1 日言詞
    辯論筆錄可稽，被上訴人於原審第二次言詞辯論期日亦針對
    兩造間有無系爭協議該點而為答辯（見原審93年10月11日言
    詞辯論筆錄），上訴人復於93年10月22日提出準備書(二)狀於
    第3 頁表明「原告等與被告之上開『約定』，於情於法，均
    無不合。」，被上訴人在原審所提93年11月10日答辯(二)狀第
    1 頁第一點答辯理由，亦仍針對兩造間有無系爭協議該點而
    提出答辯（見原審卷第73頁）。嗣原審93年11月10日言詞辯
    論期日，上訴人雖當庭表示係依合夥關係請求，為訴之變更
    ，惟被上訴人人亦就變更後之合夥法律關係訴訟標的提出答
    辯，並對原告主張抵銷（見相對人93年11月10日答辯(二)暨調
    查證據聲請狀），顯為就上訴人上開訴之變更無異議，而為
    本案之言詞辯論，依法視為同意變更（參民事訴訟法第255
    條第2 項規定）。惟其後上訴人於93年12月9 日具準備書(三)
    狀表明係依系爭協議而為請求等語（見原審卷第88頁），而
    再為訴之變更，被上訴人亦於93年12月15日具答辯(四)狀針對
    有無系爭協議該點提出答辯（見原審卷第92頁）。核上訴人
    所主張之基礎事實均為同一，且其於93年12月9 日準備書(三)
    狀之前，即已數次表明係依系爭協議之法律關係為請求，被
    上訴人亦已就系爭協議法律關係為答辯，顯然抗告人再為上
    開訴之變更，並無妨礙被上訴人之防禦，且上訴人未再提出
    新訴訟資料，亦不甚妨礙訴訟之終結，其再為訴之變更應屬
    合法。惟原法院認上訴人訴之變更為依系爭協議法律關係請
    求為不合法而另以裁定駁回上訴人變更之訴（經本件上訴人
    對該裁定提起抗告後，由本院另以94年度簡抗字第8 號裁定
    予以廢棄原裁定，發回原審法院），並就本件上訴人基於合
    夥關係所為請求予以判決駁回，而未就上訴人已合法變更後
    之系爭協議法律關係訴訟標的為裁判，其訴訟程序自屬有重
    大之瑕疵，基此所為判決，亦屬違背法令。又本件兩造復未
    同意由本院自為裁判，為維持審級制度，自有將原判決廢棄
    發回原審法院，即本院三重簡易庭更為裁判之必要。從而，
    上訴人指摘原判決不當，求予廢棄，非無理由，爰不經言詞
    辯論，將原判決廢棄，發回原審法院更行審理，爰判決如主
    文。
三、據上論結，本件上訴為有理由，依民事訴訟法第436 條之1
    第3 項、第451 條第1 項、第453 條，判決如主文。
中　　華　　民　　國　　94　　年　　8 　　月　　23　　日
                  民事第一庭    審判長法　官　李行一
                                      法　官　周舒雁
                                      法　官　陳翠琪
以上正本證明與原本無異
本判決不得上訴
中　　華　　民　　國　　94　　年　　8 　　月　　24　　日
                               書記官　林進煌
